臺灣新北地方法院刑事判決　　　　　　110年度簡上字第359號
上　訴　人　
即　被　告　陳元祈





上列上訴人即被告因侵占案件，不服本院於中華民國110 年6 月
21日所為110 年度簡字第2239號第一審刑事簡易判決（聲請簡易
判決處刑案號：110 年度偵緝字第1446號），提起上訴，本院管
轄之第二審合議庭判決如下：
    主      文
上訴駁回。
    事實及理由
一、本案經本院審理結果，認原審以被告陳元祈係犯刑法第336
    條第2 項之業務侵占罪，處有期徒刑6 月，如易科罰金，以
    新臺幣（下同）1,000 元折算1 日，並諭知沒收及追徵未扣
    案犯罪所得，其認事用法均無違誤，量刑亦屬妥適，應予維
    持，爰均引用第一審刑事簡易判決（含聲請簡易判決處刑書
    ）記載之事實、證據及理由（如附件）。
二、上訴意旨略以：我還不是正式員工，應該是普通侵占不是業
    務侵占，且我已與告訴人和解，原審量刑過重云云。惟按刑
    罰係以行為人之責任為基礎，而刑事責任復具有個別性，因
    此法律授權事實審法院依犯罪行為人個別具體犯罪情節，審
    酌其不法內涵與責任嚴重程度，並衡量正義報應、預防犯罪
    與協助受刑人復歸社會等多元刑罰目的之實現，而為適當之
    裁量，此乃審判核心事項，故事實審法院在法定刑度範圍內
    裁量之宣告刑，倘其量刑已符合刑罰規範體系及目的，於裁
    量權之行使無所逾越或濫用，即屬適法妥當，自不得任意指
    摘為違法，最高法院108 年度台上字第2666號判決參照。經
    查，原審以被告犯罪事實明確，並審酌被告不思以正途取財
    ，竟利用派駐至社區擔任保全暨行政組長之機會，侵占代收
    之社區管理費合計5 萬9,500 元，顯然欠缺尊重他人財產權
    之觀念，暨衡酌被告智識程度為五專畢業、自陳入監前無業
    、家境勉持等生活狀況、犯後坦承犯行之犯後態度、其所侵
    占之款項經鼎盛公司代墊賠償予中華開發工業城區、被告迄
    今尚未給付該代墊款予鼎盛公司（有本院公務電話紀錄1 份
    在卷可憑）等一切情狀，量處上開罪刑，經核原審認事用法
    均無違誤，又被告雖與告訴人簽立切結書表明願意還款，惟
    逾履行期限近1 年仍未為任何給付，有切結書、本院公務電
    話紀錄各1 份附卷可稽，是被告以原審量刑過重為由上訴，
    並無理由。又按所謂業務，係指以繼續之意思，反覆實行同
    種類行為為目的之社會活動。本件被告實際從事保全及代收
    社區住戶所交付之管理費等工作，業據其供承不諱，依上開
    說明，其自屬從事業務之人無訛，不因其並非正式員工而有
    異，是其辯稱本件應成立普通侵占云云，並非可採。綜上，
    被告以上開理由提起上訴，均無理由，其本件上訴，應予駁
    回。
據上論斷，應依刑事訴訟法第455 條之1 第1 項、第3 項、第36
8 條、第373 條，判決如主文。
本案經檢察官褚仁傑偵查後聲請簡易判決處刑，檢察官秦嘉瑋於
本審到庭執行職務。
中    華    民    國   110    年    11    月    3     日
                  刑事第十二庭  審判長法  官  陳正偉
                                      法  官  鄭淳予
                                      法  官  陳志峯
以上正本核與原本無異。
不得上訴。
                                      書記官  喻誠德
中    華    民    國   110    年    11    月    3     日
附錄本案論罪科刑法條全文：
中華民國刑法第336條
對於公務上或因公益所持有之物，犯前條第一項之罪者，處一年
以上七年以下有期徒刑，得併科十五萬元以下罰金。
對於業務上所持有之物，犯前條第一項之罪者，處六月以上五年
以下有期徒刑，得併科九萬元以下罰金。
前二項之未遂犯罰之。 
 
附件：
臺灣新北地方法院刑事簡易判決         110年度簡字第2239號
聲  請  人  臺灣新北地方檢察署檢察官
被      告  陳元祈  男  民國00年0月00日生
                    身分證統一編號：Z000000000號  
                    籍設新北市淡水戶政事務所          
                    （現另案於法務部矯正署臺北監獄臺北分
                    監執行中）
上列被告因侵占案件，經檢察官聲請以簡易判決處刑（110年度
偵緝字第1446號），本院判決如下：
    主  文
陳元祈犯業務侵占罪，處有期徒刑陸月，如易科罰金，以新臺幣
壹仟元折算壹日。未扣案之犯罪所得新臺幣伍萬玖仟伍佰元沒收
之，於全部或一部不能沒收或不宜執行沒收時，追徵其價額。
    事實及理由
一、本件犯罪事實、證據及應適用法條欄，除犯罪事實欄一第7
    至9 行「嗣陳元祈侵占上開款後項，即連續數日曠職，經鼎
    盛保全有限公司人員與陳元祈聯繫後，始知悉上情」，應更
    正為「經該社區管委會於同年5 月間發現帳務有異，通知鼎
    盛保全股份有限公司（下稱鼎盛公司）對帳後，始悉上情」
    外，餘均引用如附件檢察官聲請簡易判決處刑書之記載。
二、爰以行為人之責任為基礎，審酌被告不思以正途取財，竟利
    用派駐至社區擔任保全暨行政組長之機會，侵占代收之社區
    管理費合計新臺幣（下同）5 萬9,500 元，顯然欠缺尊重他
    人財產權之觀念，暨衡酌被告智識程度為五專畢業、自陳入
    監前無業、家境勉持等生活狀況、犯後坦承犯行之犯後態度
    、其所侵占之款項經鼎盛公司代墊賠償予中華開發工業城區
    、被告迄今尚未給付該代墊款予鼎盛公司（有本院公務電話
    紀錄1 份在卷可憑）等一切情狀，量處如主文所示之刑，並
    諭知易科罰金之折算標準，以資懲儆。
三、被告本案所侵占之款項共5 萬9,500 元，為其犯罪所得，未
    據扣案，應依刑法第38條之1 第1 項規定宣告沒收，並於全
    部或一部不能沒收或不宜執行沒收時，依同條第3 項規定追
    徵其價額。
四、依刑事訴訟法第449 條第1 項前段、第3 項、第454 條第2
    項、第450 條第1 項，刑法第336 條第2 項、第41條第1 項
    前段、第38條之1 第1 項前段、第3 項，刑法施行法第1 條
    之1 第1 項，逕以簡易判決處刑如主文。
五、如不服本判決，應於判決送達後20日內，向本庭提出上訴狀
    ，上訴於本院第二審合議庭（須附繕本）。
本案經檢察官褚仁傑聲請以簡易判決處刑。
中    華    民    國   110    年    6     月    21    日
                     刑事第二十六庭  法  官  陳昭筠
上列正本證明與原本無異。
                                     書記官  劉育全
中    華    民    國   110    年    6     月    21    日
 附錄本案論罪科刑法條全文：
中華民國刑法第336條
對於公務上或因公益所持有之物，犯前條第一項之罪者，處一年
以上七年以下有期徒刑，得併科十五萬元以下罰金。
對於業務上所持有之物，犯前條第一項之罪者，處六月以上五年
以下有期徒刑，得併科九萬元以下罰金。
前二項之未遂犯罰之。
 附件：
臺灣新北地方檢察署檢察官聲請簡易判決處刑書  
                                   110年度偵緝字第1446號
被      告  陳元祈  男  47歲（民國00年0月00日生）
                        住新北市○○區○○里0鄰○○○路0
                          段000號
                        （現因另案於法務部矯正署臺北分監
                        執行中）
                        國民身分證統一編號：Z000000000號
上列被告因侵占案件，業經偵查終結，認宜聲請以簡易判決處刑
，茲將犯罪事實及證據並所犯法條分敘如下：
        犯罪事實
一、陳元祈於民國109 年2 月至同年5 月間擔任鼎盛保全股份有
    限公司派任至址設新北市○○區○○街00巷0 弄0 號「中華
    開發工業城區」社區擔任保全兼行政組長，負責保全及代收
    社區住戶所交付之管理費等工作，為從事業務之人，詎竟意
    圖為自己不法之所有，於109 年2 月至同年5 月期間內某日
    ，將中華開發工業城區住戶所繳交之管理費共計新臺幣（下
    同）5 萬9500元，擅自挪用而侵占入己。嗣陳元祈侵占上開
    款後項，即連續數日曠職，經鼎盛保全股份有限公司人員與
    陳元祈聯繫後，始知悉上情。
二、案經新北市政府警察局海山分局報告偵辦。
        證據並所犯法條
一、證據清單：
（一）被告陳元祈於偵查中之自白。
（二）證人施宇昊於警詢中之證述。
（三）切結書及本票。
二、核被告所為，係犯刑法第336 條第2 項之業務侵占罪嫌。
三、依刑事訴訟法第451 條第1 項聲請以簡易判決處刑。
    此    致
臺灣新北地方法院
中    華    民    國    110   年    4    月    28     日
                               檢  察  官    褚  仁  傑